【裁判字號】    97,抗,272
【裁判日期】    970630
【裁判案由】    聲明異議
【裁判全文】
臺灣高等法院臺中分院民事裁定  97年度抗字第272號
抗  告  人    甲○○
抗告人因與相對人乙○○間因聲明異議事件，對於中華民國97年
5月5日台灣台中地方法院97年度執字第22246號所為裁定提起抗
告，本院裁定如下：
    主  文
抗告駁回。
抗告程序費用由抗告人負擔。
    理  由
一、抗告意旨略為：據原執行法院97年3月28日中院彥民執97執
    三字第22246號通知說明欄第二點第三、四行載：「…或向
    本院繳費後，請求本院待向稅捐機關函查，…」，抗告人已
    繳納執行費新台幣80元，故聲請原執行法院函查債務人之財
    產資料，自屬有據。然原執行法院卻以抗告人所繳執行費僅
    係聲請強制執行之要件，法院不負調查義務等等，駁回抗告
    人聲請。然上開通知函之說明欄，法院又如何為解釋？另據
    卷附債權憑證第一點載：「…經執行結果，因債務人現無財
    產可供執行，…」。衡情理應於本債權憑證發文日期97年3
    月28日前自卷內現存債務人相關財產資料顯示並無財產，債
    權憑證始可製發。然本件抗告人係於97年3月21日聲請強制
    執行，原執行法院於收狀後一週內於卷內尚無債務人相關財
    產資料下，旋率認債務人現無財產可供執行，所憑為何？何
    來執行結果？又原執行法院為何未能通知抗告人為補正？再
    者，抗告人已於原審裁定前之97年5月2日提出債務人之財產
    資料，其中顯示債務人尚有汽車等，故並非無財產可供執行
    ，是原裁定與法未合，應予廢棄等語置為抗辯。
二、按執行法院對於強制執行事件，認有調查之必要時，得命債
    權人查報，或依職權調查之，強制執行法第19條第1項定有
    明文規定，所謂調查必要之有無，除為屬法院職權探知事項
    外，宜就個案及債權人請求之內容斟酌之。是法院命債權人
    陳報債務人之財產，債權人為此就強制執行程序負有協力義
    務，債權人協力義務之不履行，將可能產生不利益之效果，
    此揆諸同法第28條之1規定意旨即可明知。又倘若債權人並
    無不能查報債務人財產情事，或未具體敘明有何不能函查上
    開資料，逕空泛請求法院職權調查債務人一切財產資料以便
    執行，則其情形核與未查報債務人可供執行之財產相同，顯
    違反債權人協力義務，並浪費司法資源，債權人應自行承擔
    受此不利益效果之認定。
三、經查：本件抗告人並無不能聲請稅捐稽徵人員提供債務人之
    財產、所得、營業及納稅等資料情事（按債權人已取得民事
    確定判決或其他執行名義者，得請求稅捐稽徵人員提供債務
    人之財產、所得、營業及納稅資料，稅捐稽徵法第33條定有
    明文）。而抗告人並未先行查明後，再依稅捐機關人員所提
    供之納稅資料，以陳報債務人之責任財產，抗告人僅泛言不
    知債務人之財產，及聲請原執行法院依職權為調查，故抗告
    人顯然違背其協力義務，加以抗告人請求內容，並非有賴法
    院職權調查始能知悉債務人責任財產，是原執行法院駁回抗
    告人請求，並核發債權憑證，核無不合。末債權人雖稱於原
    裁定前即97年5月2日即查報債務人財產，是原裁定於法不合
    等等，惟查：承上說明原執行法院核發債權憑證，與法有據
    ，債權人於法院核發債權憑證，始另陳報債務人之責任財產
    ，則此應為請求繼續執行問題，並無礙於債權憑證核發之合
    法性，從而，原裁定核與法並無不合，抗告人之抗告為無理
    由，應予駁回。
據上論結，本件抗告為無理由，依強制執行法第30條第1項、民
事訴訟法第495條之1第1項、第449條第1項、第95條、第78條，
裁定如主文。
中    華    民    國    97    年    6     月    30    日
                  民事第五庭    審判長法  官  林陳松
                                      法  官  古金男
                                      法  官  鄭金龍
以上正本係照原本作成。
不得再抗告。
                                      書記官  陳振海
中    華    民    國    97    年    7     月    1     日
                                                      Ａ


司法院資訊處製作；財團法人民間司法改革基金會備份。
